臺灣新北地方法院刑事判決
110年度訴字第1054號
公  訴  人  臺灣新北地方檢察署檢察官
被      告  林志宏

                    籍設新北市○○區○○街00號（新北○○○○○○○○）


指定辯護人  劉欣怡律師（義務辯護）
上列被告因強盜等案件，經檢察官提起公訴（110年度偵字第316
01號），本院判決如下：
  　主　文
林志宏犯攜帶兇器強盜罪，累犯，處有期徒刑柒年陸月。扣案如
附表編號1所示之物沒收；未扣案之犯罪所得新臺幣伍佰元沒收
，於全部或一部不能沒收或不宜執行沒收時，追徵其價額。
    事　實
一、林志宏因缺錢花用，竟意圖為自己不法之所有，基於攜帶兇
    器強盜之犯意，於民國110年8月27日3時16分許，在址設新
    北市○○區○○○路00號之萊爾富超商內，先徒手竊取該超商架
    上如附表編號1所示之美工刀1把後，再持上開客觀上可供兇
    器使用之美工刀至該超商之櫃檯旁，喝令店員楊任堯交出財
    物，並以該退出刀片之美工刀揮向楊任堯，楊任堯因奮力掙
    扎而受有前胸壁無異物撕裂傷未穿刺胸腔、左側手部撕裂傷
    及右前臂開放性傷口等傷害後，因其不能抗拒，被迫逃離上
    開超商至隔壁大樓求援，而任由林志宏進入超商櫃檯內，取
    走超商櫃檯下方所放置如附表編號2至8所示之亞太電信卡、
    有錢卡、ETC卡片、一卡通、悠遊卡、電話卡（價值約新臺
    幣【下同】4,500元）之資料夾與現金500元得手，旋即離開
    現場。嗣經楊任堯請隔壁大樓保全協助報警，經警到場處理
    ，當場扣得如附表編號1所示之美工刀，復於同日6時47分許
    逮捕林志宏，並於新北市○○區○○街000號前之腳踏車車籃內
    查獲如附表編號2至7所示之物，始悉上情。
二、案經楊任堯訴由新北市政府警察局新莊分局報告臺灣新北地
    方檢察署檢察官偵查起訴。
　　理　由
一、證據能力部分：
  ㈠按被告以外之人於審判外之陳述，雖不符前4條之規定，而經
    當事人於審判程序同意作為證據，法院審酌該言詞陳述或書
    面陳述作成時之情況，認為適當者，亦得為證據，刑事訴訟
    法第159條之5第1項定有明文。本條之立法意旨在於確認當
    事人對於傳聞證據有處分權，得放棄反對詰問權，同意或擬
    制同意傳聞證據可作為證據，屬於證據傳聞性之解除行為，
    如法院認為適當，不論該傳聞證據是否具備刑事訴訟法第15
    9條之1至第159條之4所定情形，均容許作為證據，不以未具
    備刑事訴訟法第159條之1至第159條之4所定情形為前提（最
    高法院104年度第3次刑事庭會議決議參照）。查本件判決所
    引用被告林志宏以外之人於審判外所為陳述，雖屬傳聞證據
    ，然本件當事人及辯護人對於本判決下列所引用之供述證據
    ，於本院準備程序時均同意有證據能力，本院審酌上開證據
    資料製作時之情況，尚無違法不當及證明力明顯過低之瑕疵
    之情形，爰依刑事訴訟法第159條之5規定，認均具有證據能
    力。
  ㈡至下列所引用之其餘非供述證據，無證據證明係公務員違背
    法定程序所取得，亦無顯有不可信之情況，已經本院於審理
    期日提示予被告及辯護人辨識而為合法調查，該等證據自得
    做為本案裁判之資料。
二、認定犯罪事實所憑之證據及理由：
　㈠訊據被告固坦承於上開時間、地點，竊取超商架上如附表編
    號1所示美工刀，再持該美工刀至櫃檯要求告訴人楊任堯交
    出財物，因而與告訴人發生拉扯，致告訴人受有上開傷害，
    並於告訴人離開超商後至櫃檯內取走附表編號2至8所示之物
    等行為，惟矢口否認有何攜帶兇器強盜之犯行，辯稱：當時
    店員有拿出甩棍，我才與店員發生拉扯，我後來沒有拿到現
    金，只拿到一個資料夾，我只承認恐嚇取財，不承認強盜云
    云。辯護人則為被告辯護稱：由監視器畫面可看出告訴人當
    時有持甩棍反制被告之抵抗行為，本件告訴人所受之傷勢亦
    非嚴重，足認被告對告訴人之威嚇程度應不足以壓制告訴人
    之自由意志，本件應只構成恐嚇取財而非加重強盜罪嫌等語
    。
　㈡經查：
　⒈被告於上開時間、地點，徒手竊取上開美工刀後，再持上開
    美工刀喝令告訴人交出財物，告訴人在與被告扭打之過程中
    受有上開傷害，嗣後告訴人離開超商至隔壁大樓求援，被告
    即進入超商櫃檯內，取得如附表編號2至8所示之物後離開現
    場等情，業據被告於本院審理中坦承不諱（見本院卷第183
    、275頁），復有新北市政府警察局新莊分局扣押筆錄、扣
    押物品目錄表、新北市政府警察局新莊分局扣押筆錄、扣押
    物品目錄表、贓物認領保管單、衛生福利部臺北醫院110年8
    月27日乙種診斷證明書、新北市政府警察局新莊分局新北警
    鑑字第1101842376號現場勘察報告、監視器畫面擷圖及現場
    贓物照片各1份在卷可參（見偵卷第33-53、57、61、63-69
    頁），是此部分事實，首堪認定。
　⒉證人即告訴人於本院審理中證稱：當天被告拿刀進來搶劫，
    他拿美工刀刺向我，我有用右手臂和左手掌去擋，我右胸口
    有被劃兩刀，後來因為他刺我的美工刀斷掉，他就要搶我的
    甩棍，因為我沒辦法自保，我要出去求救，想請隔壁大樓警
    衛協助報警，被告與我一直拉扯，我的甩棍掉到地上，被告
    還撿起我的甩棍要追打我，他還一度想要衝進大樓裡面，我
    趕快把門擋起來，他才沒有進來；事後清點我們清點財物，
    發現短少有裝服務性商品的資料夾和現金，資料夾和現金都
    是放在櫃檯左邊收銀機正下方的第一格抽屜，現金大概是放
    500到1,000元，詳細金額我不記得了等語（見本院卷第254-
    264頁）。參以本院當庭勘驗案發當時監視器畫面，可看出
    本案案發當時，告訴人獨自站在櫃檯內，被告手持美工刀靠
    近櫃檯與告訴人說話，告訴人遂從櫃檯下方抽出甩棍面對被
    告，被告隨即持美工刀向前靠近告訴人，並以左手將告訴人
    之甩棍擋下，再以右手持美工刀揮向告訴人上半身，告訴人
    因而跌坐在櫃檯後方櫃子上並試圖推開被告，被告仍持美工
    刀持續揮刺告訴人，告訴人不斷伸手抵擋被告，雙方一路從
    櫃檯內拉扯至超商外，嗣後被告單獨返回超商，試圖操作櫃
    檯內的收銀機，但收銀機均未開啟，最後被告彎腰於櫃檯左
    側收銀機下方翻找物品，拿取不明物品後隨即離開超商等情
    ，此有本院勘驗筆錄及附件擷圖在卷可查（見本院卷第248-
    253、281-315頁），證人於本院審理中前開證述內容亦與上
    開監視器畫面勘驗結果相符，足認證人前開證述應可採信。
　⒊綜合上開監視器勘驗結果及證人前開證述內容可知，被告當
    時先持美工刀至超商櫃檯喝令告訴人交出財物，再持美工刀
    揮刺告訴人，即已使告訴人不敵而往後跌坐在櫃子上，被告
    仍持續以美工刀攻擊告訴人，使告訴人受有上開傷害，告訴
    人因不能抗拒被告前開攻擊行為，始逃離超商至隔壁大樓求
    援，足認被告上開強暴之行為，在客觀上已經使一般人不能
    抗拒之程度甚明。
　⒋被告及辯護人雖以前詞置辯，然告訴人於本院審理中明確證
    述其係因無法抵抗被告而對外求援等語，已如前述，且縱使
    告訴人拿出甩棍試圖嚇阻被告，被告仍向前主動持美工刀攻
    擊告訴人，嗣後告訴人已不斷後退並跌坐在後方櫃子上，被
    告仍持續以美工刀揮刺告訴人，致告訴人在掙扎過程中受有
    上開傷害，被告所施加之暴力行為客觀上已足使一般人達到
    不能抗拒之程度，自不因告訴人與被告有拉扯或告訴人所受
    之傷勢尚非嚴重，遽認被告之行為不構成強盜。是被告及辯
    護人上開所辯，應為卸責之詞，不足憑採。
　⒌再者，由上開監視器勘驗結果可看出，被告與告訴人一路拉
    扯離開超商後，被告又單獨返回超商，並有自收銀機下方櫃
    檯抽屜內拿取不明物品之動作，此節核與證人證稱收銀機下
    方抽屜內之資料夾與少量現金有短少等語相符，足認被告確
    實有自該收銀機下方抽屜拿取裝有附表編號2至8所示物品之
    資料夾及少量現金。至被告所拿取之現金數額，因證人於本
    院審理中已證稱：現金大概是放500到1,000元，詳細金額我
    不記得了等語，已如前述，則依罪證有疑、利歸被告之原則
    ，應認被告所拿取之現金數額為500元，併此敘明。
　㈢綜上所述，本案事證明確，被告上開犯行堪以認定，應予依
    法論科。　　
三、論罪科刑：
　㈠刑法第321條第1項第3款之攜帶兇器竊盜罪，係以行為人攜帶
    兇器竊盜為其加重條件，此所謂兇器，其種類並無限制，凡
    客觀上足對人之生命、身體、安全構成威脅，具有危險性之
    兇器均屬之，且祇須行竊時攜帶此種具有危險性之兇器為已
    足，並不以攜帶之初有行兇之意圖為必要（最高法院79年台
    上字第5253號判例意旨參照）。查被告持客觀上足以對人之
    生命、身體安全構成威脅而具危險性之美工刀犯案，造成告
    訴人受有上開傷害，該美工刀客觀上自足對人之生命、身體
    、安全構成威脅，具有危險性，係所謂之兇器無疑。
　㈡次按犯強盜罪，於實行強暴行為之過程中，如別無傷害之故
    意，僅因拉扯致被害人受有傷害，乃施強暴之當然結果，應
    不另論傷害罪（最高法院103年度台上字第1121號判決意旨
    參照）。本案被告係先喝令告訴人交付財物，再持美工刀揮
    向告訴人，告訴人於掙扎、抵抗之過程中受傷，則告訴人所
    受傷害，應為被告上開強盜行為之當然結果，自無庸另論以
    刑法第277條第1項之傷害罪。又被告於本院審理中供稱：我
    是臨時起意想到要拿美工刀去跟店員要錢，才去偷超商的美
    工刀等語（見本院卷第275頁），可認被告自始即基於強盜
    之主觀犯意，先竊取該超商架上如附表編號1所示之美工刀
    後，再持該美工刀對告訴人為強盜犯行，顯見上開竊盜犯行
    應屬被告所為強盜犯罪行為中之一部分，被告上開犯行應僅
    論以一加重強盜罪。是核被告所為，係犯刑法第328條第1項
    之強盜罪，而有刑法第321條第1項第3款攜帶兇器之情形，
    犯同法第330條第1項之攜帶兇器強盜罪。起訴書認為被告上
    開行為應另分別論以竊盜罪嫌、傷害罪嫌等語，容有誤會，
    併此敘明。
　㈢被告前因違反槍砲彈藥刀械管制條例案件，經本院以103年度
    訴字第1202號判決判處有期徒刑1年2月，併科罰金新臺幣1
    萬元確定；又因違反毒品危害防制條例案件，經本院分別以
    105年度審簡字第1742號、106年度審訴字第405號判決處有
    期徒刑5月、7月、6月確定，並經本院以106年度聲字第2912
    號裁定定應執行有期徒刑1年4月確定，嗣經假釋及撤銷假釋
    執行殘刑，於108年12月23日執行完畢出監等情，有臺灣高
    等法院被告前案紀錄表1份在卷可憑（見本院卷第15-52頁）
    ，其於受有期徒刑執行完畢後，5年內故意再犯本件有期徒
    刑以上之罪，為累犯，惟衡諸被告所犯本案與前揭構成累犯
    之案件，罪質相異，侵害之法益亦不相同，難認其有何特別
    惡性或對刑罰反應力薄弱之情況，依司法院大法官會議釋字
    第775號解釋意旨，爰不予加重其刑。
　㈣至辯護人雖為被告辯稱：被告本案犯罪動機係因數日未進食
    飢餓所致，本案有情輕法重之情形，請求依刑法第59條酌減
    其刑等語。然犯罪之情狀顯可憫恕，認科以最低度刑仍嫌過
    重者，得酌量減輕其刑，刑法第59條定有明文。考其立法意
    旨，科刑時原即應依同法第57條規定審酌一切情狀，尤應注
    意該條各款所列事項，以為量刑標準。刑法第59條所謂「犯
    罪之情狀顯可憫恕」，自係指裁判者審酌第57條各款所列事
    項以及其他一切與犯罪有關之情狀之結果，認其犯罪足堪憫
    恕者而言（即犯罪另有其特殊之原因與環境等等），即必於
    審酌一切之犯罪情狀，在客觀上顯然足以引起一般同情，認
    為縱予宣告法定最低刑度猶嫌過重者，始有其適用（最高法
    院45年台上字第1165號、51年台上字第899號判例意旨參照
    ）。經查，被告於犯本案犯行之前，係先在該超商用餐區內
    進食，嗣後才竊取美工刀犯案乙節，業據被告於偵訊中供述
    明確（見偵卷第101至102頁），並有前開監視器畫面在卷可
    查，足認被告並非因數日未進食、過於飢餓始犯下本案；再
    者，攜帶兇器強盜等暴力犯罪，對個人生命、財產及社會治
    安所肇危害既深且廣，被告僅因缺錢花用，即竊取店內美工
    刀強令告訴人交付財物，造成告訴人財產損失及身體傷害，
    所施加之暴力程度並非輕微，在客觀上顯無任何足以引起一
    般人同情、堪予憫恕之特別情狀，依被告犯罪情節及所呈現
    之主觀惡性，難認有何情輕法重之虞，自無刑法第59條規定
    之適用。
　㈤爰以行為人之責任為基礎，審酌被告正值壯年，不思以正當
    手段獲取金錢，反圖不勞而獲，率爾竊取美工刀並持以強盜
    告訴人財物，不僅使告訴人蒙受財產損失，更造成告訴人身
    體受有相當之傷害，嚴重欠缺尊重他人身體及財產法益之守
    法觀念，應予非難；且被告犯後否認犯行，未能賠償告訴人
    所受之損害，犯後態度難認良好；又兼衡被告前有賭博、侵
    占、違反毒品危害防制條例、槍砲彈藥刀械管制條例等前案
    紀錄，此有前開臺灣高等法院被告前案紀錄表附卷可參，足
    認其素行非佳，並斟酌其犯罪之動機、目的、手段、損害、
    所獲利益，及自述高中肄業之智識程度、入監前從事打石工
    、需扶養親屬之家庭生活狀況（見本院卷第277頁）等一切
    情狀，量處如主文所示之刑。
四、沒收：
　㈠扣案如附表編號1所示之美工刀1支，為被告竊取並供其實施
    本案之強盜犯行乙節，業經本院認定如前，屬被告所有並供
    其犯罪所用之物，爰依刑法第38條第2 項前段宣告沒收。
　㈡扣案如附表編號2至8所示之財物，固屬被告本案之犯罪所得
    ，惟均已由告訴人領回等情，業經告訴人於本院審理中證述
    明確（見本院卷第260頁），並有前開贓物認領保管單附卷
    可查，堪認被告此部分犯罪所得均已發還被害人，爰依刑法
    第38之1第5項規定不予宣告沒收。
　㈢未扣案之現金500元部分，被告尚未就此部分賠償告訴人或與
    之達成和解，是為免被告坐享犯罪所得，爰依刑法第38條之
    1第1項前段、第3項規定，就此部分犯罪所得宣告沒收，於
    全部或一部不能沒收或不宜執行沒收時，追徵其價額。
據上論斷，應依刑事訴訟法第299條第1項前段（依刑事判決精簡
原則，僅記載程序法條），判決如主文。
本案經檢察官許宏緯提起公訴，檢察官陳姵伊到庭執行職務。
中　　華　　民　　國　　111 　年　　3 　　月　  17　　日
                  刑事第十八庭  審判長法　官　詹蕙嘉
　　　　　　　　　
　　　　　　　　　　　　　　　　　　　法　官　劉容妤
　　　　　　　　　
　　　　　　　　　　　　　　　　　　　法　官　劉明潔
　　　　　　　　　
（本件得上訴）
以上正本證明與原本無異。
如不服本判決應於收受判決後20日內向本院提出上訴書狀，並應
敘述具體理由；其未敘述上訴理由者，應於上訴期間屆滿後20日
內向本院補提理由書（均須按他造當事人之人數附繕本）「切勿
逕送上級法院」。
                  　　　              書記官　連思斐
中　　華　　民　　國　　111 　年　　3 　　月　  17　　日
附錄本案論罪科刑法條全文：
中華民國刑法第330條（加重強盜罪）
犯強盜罪而有第321條第1項各款情形之一者，處7年以上有期徒
刑。
前項之未遂犯罰之。
中華民國刑法第328條
意圖為自己或第三人不法之所有，以強暴、脅迫、藥劑、催眠術
或他法，至使不能抗拒，而取他人之物或使其交付者，為強盜罪
，處5年以上有期徒刑。
以前項方法得財產上不法之利益或使第三人得之者，亦同。
犯強盜罪因而致人於死者，處死刑、無期徒刑或10年以上有期徒
刑；致重傷者，處無期徒刑或7年以上有期徒刑。
第1項及第2項之未遂犯罰之。
預備犯強盜罪者，處1年以下有期徒刑、拘役或9千元以下罰金。
中華民國刑法第321條
犯前條第1項、第2項之罪而有下列情形之一者，處6月以上5年以
下有期徒刑，得併科50萬元以下罰金：
一、侵入住宅或有人居住之建築物、船艦或隱匿其內而犯之。
二、毀越門窗、牆垣或其他安全設備而犯之。
三、攜帶兇器而犯之。
四、結夥三人以上而犯之。
五、乘火災、水災或其他災害之際而犯之。
六、在車站、港埠、航空站或其他供水、陸、空公眾運輸之舟、
    車、航空機內而犯之。
前項之未遂犯罰之。
附表：（扣案物）
編號  物品名稱 數量        說明  1 美工刀  1支 宣告沒收。  2 亞太電信卡  3張 不予宣告沒收。  3 有錢卡  4張 不予宣告沒收。  4 ETC卡片  5張  不予宣告沒收。  5 一卡通  2張 不予宣告沒收。  6 悠遊卡  9張 不予宣告沒收。  7 電話卡  8張 不予宣告沒收。  8 電話卡  1張 不予宣告沒收。